臺灣臺南地方法院刑事判決　　　　　　　 94年度易字第784號
　　公　訴　人　臺灣臺南地方法院檢察署檢察官
　　被　　　告　丙○○
　　　　　　　　　　　　樓之1.
上列被告因詐欺案件，經檢察官提起公訴（九十四年度偵字第二
四八八號），本院判決如下：
    主　  文
丙○○幫助意圖為自己不法之所有，以詐術使人將本人之物交付
，累犯，處有期徒刑肆月，如易科罰金，以佰元折算壹日。
    犯罪事實
一、丙○○因積欠不詳地下錢莊新臺幣（下同）二萬元而無力償
    還，於民國九十三年七月間某日，該地下錢莊姓名年籍均不
    詳自稱「阿和」之男子即與丙○○聯絡，告以若提供六個金
    融帳戶予該地下錢莊使用，則可抵銷借款等語，丙○○雖預
    見蒐集他人名義之金融帳戶使用，常與詐欺取財之犯罪行為
    密切相關，刻意使用他人銀行帳戶之目的，無非係為行騙詐
    財、掩飾犯行，以避免暴露真實身份遭警查緝等常情，惟為
    圖擺脫地下錢莊催討債務之壓力，竟不顧他人可能遭受詐騙
    財物之危險，基於縱若有人持其帳戶犯詐欺取財罪行，亦不
    違反其本意之幫助犯意，於九十三年七月十六日某時，依循
    「阿和」之指示，分別向五家不詳金融機構申辦金融帳戶，
    及以印鑑遺失即姓名更換為由，向中華郵政股份有限公司臺
    南成功路郵局（下稱臺南成功路郵局）變更其原有帳戶號碼
 　 00000000000000號帳戶之印鑑與密碼，並均
    領取前開六個金融帳戶之存摺、金融卡及密碼後當場交付予
    「阿和」，而對「阿和」其後所為之詐欺取財犯罪提供幫助
    。嗣「阿和」及所屬不詳詐騙集團成員間即基於意圖為自己
    不法所有之概括犯意聯絡，連續以丙○○所交付上開臺南成
    功路郵局之金融帳戶為下列之詐騙行為：
  (一)於九十三年八月初某日，先以「永業生化科技公司」之名義
    對丁○○為產品行銷之電話訪問，嗣於同年月、十三日某時
    ，自稱上開公司員工「嚴國峰」之男子，再以電話向丁○○
    佯稱因丁○○參加該公司電話訪問抽獎活動已然抽中獎金八
    十八萬元，必須先傳真健保卡及所有土地銀行股份有限公司
    土城分行之金融帳戶存摺影本云云，而於丁○○傳真後，自
    稱上開公司員工「鄭盛文」之男子即再向丁○○以電話表示
    必須先匯款六萬三千元之稅金至指定金融帳戶方才能領取所
    抽中之獎金，且於匯款後必須再以電話聯絡「澳門博彩協會
    」之主任「陳華」，致丁○○陷於錯誤而信以為真，即於當
    日下午二時三十五分許，前往臺北縣土城市○○路○段一六
    ○號之土城郵局，匯款六萬三千元至上開丙○○之臺南成功
    路郵局帳戶內，該詐騙集團在臺南市○區○○路三段二一四
    號臺南南小北郵局所設自動櫃員機附近成員即以以金融卡於
　　同日下午三時七分及八分許分二次將該筆款項提領一空；嗣
  　自稱為「陳華」之男子於不詳時間再以電話向丁○○誆稱因
    丁○○並非澳門博彩協會會員，必須再繳交八萬元會員手續
    費入會，始能領取中獎款項云云，丁○○始知受騙未匯款，
    而自稱「鄭盛文」及「陳華」之男子直至同年、月二十四日
    止仍陸續以電話向丁○○遊說匯款八萬元，否則將其獎金全
    數捐贈云云，而連續對丁○○為詐欺取財。
  (二)於九十三年七月底某日起，再以「永業生化科技公司」「吳
    小姐」、「鄭聖文」及「澳門博彩協會」「周先生」、「出
    納課長」之名義對張美玲謊稱因張美玲抽中該公司所舉辦摸
    彩活動獎金八十八萬元，該活動贊助商係「澳門博彩協會」
    ，必須匯款五千元律師費、十一萬四千元稅金、二十萬元保
    險金及五萬三千元回扣至指定帳戶云云，致張美玲不疑有詐
    而陷於錯誤，即分別將上開款項均匯入指定帳戶，其中「回
    扣」之五萬三千元係張美玲於同年八月十七日下午三時四十
    分許，前往苗栗縣頭份鎮○○路一○二號之苗栗頭份郵局，
    匯至上開丙○○之臺南成功路郵局帳戶內，而該詐騙集團在
    臺南成功路郵局所設自動櫃員機附近成員即以金融卡於同日
　　下午三時四十七分許將該筆款項提領一空，而連續對張美玲
  　為詐欺取財。嗣張美玲因遲遲未收受獎金支票，始知受騙。
　　經丁○○報警及張美玲經警通知到場詢問後，循線查獲上情
  　。
二、案經法務部調查局臺北市調查處移送臺灣臺南地方法院檢察
    署檢察官偵查起訴，
  　理　　由
一、訊據被告丙○○固坦承確有於上揭時、地，將包括臺南成功
    路郵局之六個金融帳戶存摺、金融卡及密碼交付予「阿和」
　　等情不諱，惟矢口否認有何幫助詐欺取財之犯行，具狀並於
  　本院審理時辯稱略以：「阿和」告訴伊說金融帳戶係公司生
    意上轉帳所用，不會有問題，當時伊因積欠地下錢莊二萬元
    無力償還，實在沒有別的選擇，只好依照「阿和」指示，到
    郵局及銀行開立金融帳戶交給「阿和」，雖現今媒體經常報
    導詐騙集團之詐騙手法，然不知詳情而受騙之民眾卻大有人
    在，伊亦係在完全不了解所謂人頭帳戶之情況下遭「阿和」
    所騙，且伊係均由「阿和」及地下錢莊小弟一至二人帶領陪
    同而在遭受脅迫之情況下開立金融帳戶云云。惟查：
　(一)被告因積欠不詳地下錢莊債務無力償還，遂將包括臺南成功
    路郵局之六個金融帳戶存摺、金融卡及密碼交付予「阿和」
　　，嗣臺南成功路郵局之金融帳戶為詐騙集團用以詐欺取財，
  　致被害人丁○○、張美玲等人受詐騙，先後以如犯罪事實欄
    所載之金額匯入被告上開金融帳戶之事實，業據被告、被害
    人丁○○及張美玲分別於警詢時證述綦詳，且有卷附郵政國
    內匯款執據二份及被告臺南成功路郵局金融帳戶之交易詳情
    表、郵政存簿儲金立帳申請書、留存之國民身分證（均為影
    本）各一份可稽。
  (二)被告雖以前詞置辯，然被告業於答辯狀自承：「阿和」告訴
    伊說金融帳戶係公司生意上轉帳所用，不會有問題，當時伊
    因積欠地下錢莊二萬元無力償還，實在沒有別的選擇，只好
    開立金融帳戶交給「阿和」等語，足見被告確於提供金融帳
    戶前係已預見該他人可能以之為詐騙犯罪工具之情形下而對
    金融帳戶用途有所質疑，仍因圖脫免地下錢莊催討債務，而
    不顧已然預見之他人可能因此遭受詐欺取財之危險，以金融
    帳戶提供他人；又衡諸金融帳戶事關存戶個人財產權益，其
    存摺、金融卡及密碼更具高度專有性，而今日詐騙集團收
 　 購人頭金融帳戶為其詐騙工具之情事層出不窮，並為媒體一
    再報導，被告亦於本院審理中坦認經常看電視、聽收音機，
    是若無正當理由，價購他人金融帳戶資料，客觀上應即已預
    見將可能作為詐欺取財工具，供存入某筆資金後，再行領出
    之用，且該存入及提領過程係有意隱瞞其流程及行為人身分
    曝光之用意。本件被告為圖抵償積欠地下錢莊債務，提供帳
    戶存摺、金融卡及密碼等資料供非熟識之人匯款及提款，上
　　開應予預見之情事被告顯無理由諉稱不知。被告有幫助詐欺
  　取財之不確定故意至明，所辯均不足採信。
　(三)又被告所幫助為詐欺取財犯行之人，除收受被告提供金融帳
  　戶之男子「阿和」外，於上開時、地對丁○○與張美玲為詐
    騙行為，顯係多數男女所為，足見應係二以上有意圖為自己
    不法所有之概括犯意聯絡之數人共同連續為上開詐欺取財犯
    行無疑。惟按幫助犯之成立，行為人主觀上須有幫助故意，
    客觀上須有幫助行為，並係從屬於正犯而無獨立性，故幫助
    犯須對正犯之犯罪事實，具有共同認識而加以助力，始能成
    立，其所應負責任，亦以與正犯有同一認識之事實為限，是
    若正犯所犯之事實，超過幫助犯所共同認識之範圍時，幫助
    犯自僅就其所認識之範圍負責。本件被告雖得預見取得其金
    融帳戶之「阿和」可能以之為詐欺取財之犯罪工具，而仍提
    供上開金融帳戶予「阿和」，已如前述，惟「阿和」所屬之
    詐騙集團之人數、其詐騙計畫、行騙手法、成員間之行為分
    擔、時間地點、犯罪次數等情，既係其用以詐騙社會大眾而
    使一般人陷於錯誤之方式，自具有高度隱密性，終究非外界
    所能窺知，被告僅係為求抵償債務因而提供其金融帳戶供他
    人使用者，顯難期待其竟能有超越一般人之認識，而知悉詐
    騙集團幕後全盤犯罪真相，亦無積極證據證明被告具有上開
    認知或預見，自無由令其負幫助「共同」「連續」詐欺取財
    罪責。
  (四)綜上，本件事證明確，被告犯行洵堪認定。
三、被告將其上開臺南成功路郵局金融帳戶之存摺、金融卡及密
    碼交給「阿和」供其詐騙集團為詐欺取財之工具，係基於幫
    助「阿和」詐欺取財之不確定故意，而為刑法詐欺取財罪構
    成要件以外之行為，核其所為，係犯刑法第三十條第一項前
    段、第三百三十九條第一項之幫助詐欺取財罪，應依刑法第
    三十條第二項之規定減輕其刑。又被告前於九十二年間，因
    妨害風化案件，經本院以九十二年度南簡字第九七九號判處
    有期徒刑三月確定，於九十三年四月二十二日易科罰金執行
    完畢等情，有臺灣臺南地方法院檢察署全國刑案資料查註表
    及臺灣高等法院被告前案紀錄表在卷可參，其於有期徒刑執
    行完畢後，五年內再犯本件有期徒刑以上之罪，為累犯，應
    依刑法第四十七條之規定，加重其刑，並與前開減輕事由先
    加後減之。爰審酌被告因地下錢莊催討債務，為擺脫糾纏，
    將存摺、金融卡及密碼等帳戶資料交予他人供為詐欺取財犯
    行工具，因而對被害人等造成財產損害，並助長詐騙集團危
    害社會秩序，犯後猶飾詞狡辯，並無悔意，惟念被告係因一
    時經濟困窘失慮，且目前已有正當工作，經被告提出薪資證
    明及勞工保險卡（均為影本）以為據等一切情狀，量處如主
    文所示之刑，併諭知易科罰金之折算標準示懲。
四、被告上開臺南成功路金融帳戶存摺、金融卡、密碼等資料，
    已交付姓名年籍均不詳之「阿和」供所屬詐騙集團使用，且
    被告已無法與「阿和」取得連繫，業據被告於答辯狀供述明
    確，因之無法證明上開帳戶存摺等物尚屬存在，且非屬違禁
    物，爰不另為沒收之諭知，併此敘明。
五、公訴意旨另以：被告將其所有除臺南成功路郵局金融帳戶之
    存摺、金融卡及密碼交付予「阿和」，以清償所積欠之二萬
    元債務，而「阿和」及其所屬詐騙集團即基於意圖為自己不
    法所有之犯意聯絡，對乙○○訛稱中獎，須先匯款繳納稅金
    以便兌獎，致乙○○不疑有他而陷於錯誤，致乙○○亦將九
    萬元匯款至被告上開臺南成功路郵局帳戶內，因認被告就此
    部分亦涉犯幫助詐欺取財罪嫌等語。惟：
  (一)按犯罪事實應依證據認定之，無證據不得認定犯罪事實；又
    不能證明被告犯罪者，應諭知無罪之判決，刑事訴訟法第一
    百五十四條第二項、第三百零一條第一項分別定有明文。又
　　刑事訴訟法第一百六十一條第一項規定：檢察官就被告犯罪
  　事實，應負舉證責任，並指出證明方法。因此，檢察官對於
    起訴之犯罪事實，應負提出證據及說服之實質舉證責任。倘
    其所提出之證據，不足為被告有罪之積極證明，或其指出證
    明之方法，無從說服法院以形成被告有罪之心證，基於無罪
  　推定之原則，自應為被告無罪判決之諭知（最高法院九十二
    年臺上字第一二八號判例參照）。又刑法上之幫助犯，以正
    犯已經犯罪為構成要件，故幫助犯無獨立性，如無他人犯罪
    行為之存在，幫助犯即無由成立，最高法院六十年臺上字第
    二一五九號著有判例可資參照，此即所謂共犯之從屬性。
  (二)查本案被告上開臺南成功路郵局之金融帳戶內固有一筆九萬
    元於九十三年八月十八日由日盛國際商業銀行股份有限公司
    嘉義分行（下稱日盛銀行）金融帳戶申請名義人為黃小純、
    帳戶號碼為00000000000號帳戶匯入之款項，有
    卷附上開被告臺南成功路郵局金融帳戶交易明細表、日盛銀
    行存款帳戶及信託帳戶相關業務往來申請書及黃小純所留存
    之國民身分證影本各一份可稽，且經黃小純於警詢及偵查中
    證述該帳戶係伊借於友人乙○○使用，且伊曾聽聞乙○○提
    及受詐騙集團之詐欺而匯款九萬元一情在卷，惟乙○○本人
    固屢經公訴人於偵查中及本院依職權傳喚，均未到庭證述被
    害情節；再者，本案被告上開臺南成功路郵局之金融帳戶內
    經查尚有一筆四萬九千元於九十三年八月九日由華南商業銀
    行股份有限公司新市分行金融帳戶申請名義人為黃敏琇、帳
    戶號碼為000000000000號帳戶匯入之款項，惟
    據黃敏琇警詢時陳稱該金融帳戶業於九十三年七月間出售予
    姓名年籍均不詳自稱「阿華」之男子，嗣該帳戶經詐騙集團
    用予詐欺取財，致其亦經法院認定犯有幫助詐欺取財罪行而
    判處有期徒刑二月確定，並有卷附臺灣臺南地方法院檢察署
    檢察官聲請簡易判決處刑書及本院簡易判決書各一份可憑，
    本院綜合各情，尚難遽認確有乙○○其人及其被害事實，反
    之，即依現有事證尚無法證明被告上開帳戶資金匯入係因詐
    欺集團已實行其詐騙行為，既然無法證明正犯業已犯罪，基
    於上開共犯之從屬性理論，被告此部分由黃小純帳戶匯入資
    金之事實，自不能認定係被告幫助詐欺集團犯罪，此部分犯
    嫌尚屬不能證明。惟公訴人以此部分與前開已成罪部分具有
    連續犯之裁判上一罪關係，基於審判不可分法理，本院不另
    為無罪之諭知。
據上論斷，應依刑事訴訟法第二百九十九條第一項前段、第三十
條第一項前段、第二項、第三百三十九條第一項、第四十一條第
一項前段，罰金罰鍰提高標準條例第一條前段、第二條，判決如
主文。
本案經檢察官甲○○到庭執行職務。
中　　華　　民　　國　　94　　年　　12　　月　　8 　　日
　　　　　　　　刑事第二庭  審判長法　官  鄭文祺
　　　　　　　　　　　　　　　　　法　官  林中如
　　　　　　　　　　　　　　　　　法　官  陳賢德
以上正本證明與原本無異。
如不服本判決，應於收受送達後10日內向本院提出上訴書狀（應
附繕本）。
　　　　　　　　　　　　　　　　　書記官  陳靜娟
中　　華　　民　　國　　94　　年　　12　　月　　8 　　日
附錄論罪科刑法條：
刑法第三百三十九條第一項：
意圖為自己或第三人不法之所有，以詐術使人將本人或第三人之
物交付者，處五年以下有期徒刑、拘役或科或併科一千元以下罰
金。
